【裁判字號】    89,訴,889
【裁判日期】    900511
【裁判案由】    搶奪
【裁判全文】
臺灣高雄地方法院刑事判決                            八十九年訴字第八八九號
    公  訴  人  臺灣高雄地方法院檢察署檢察官
    被      告  己○○
右列被告因搶奪案件，經檢察官提起公訴（八十九年度偵字第六二六五號、八十九年
度偵字第二八七六號），本院判決如左：
    主  文
己○○共同連續意圖為自己不法之所有，而搶奪他人之動產，累犯，處有期徒刑肆年
，褫奪公權參年。
    事  實
一、己○○前曾於民國八十三年十一月間因竊盜案件，經本院判處有期徒刑四月，於
    八十四年六月十四日執行完畢；己○○於該案執行期滿後，復於八十六年十二月
    間因搶奪案件，再經本院判處有期徒刑三年，而於八十八年五月二十七日假釋出
    獄，仍未知悔改警惕。乃竟於假釋出獄期間，與一名年約十九歲綽號「俊宏」之
    不詳姓名男子，共同意圖為自己不法所有，基於概括之犯意聯絡，二人謀議由己○○騎乘機車，該名「俊宏」男子下手行搶隨身攜帶皮包婦女之方式，冀圖取得
    皮包內現金及行動電話。二人商議既定，乃連續於八十八年十月二十五日凌晨二
    時五分許，在高雄市○○區○○路與三多四路口，見丙○○右肩背負著皮包，搭
    乘其妹乙○○所騎乘之機車，遂認有可乘之機，乃迴轉尾隨丙○○二人，於同日
    凌晨二時十分許，在高雄市○○區○○路與新光路口，由該名綽號「俊宏」之男
    子，下手搶取乙○○之皮包（內有信用卡三張、行動電話一支、現金新臺幣（下
    同）六百多元、身分證及健保卡等物），雙方於拉扯中致丙○○及乙○○二人雙
    雙跌倒受傷（傷害部分未據提起告訴），己○○等二人得手後，便沿高雄市○○
    區○○路東向西往成功路逃逸，丙○○於皮包被搶後火速攔搭一部不詳車號之計
    程車自後追趕，惟追至新光路與成功路口時，丙○○乃放棄繼續追躡，在成功路
    右轉就近之高雄市政府警察局苓雅分局成功路派出所報案。然搭載丙○○之不詳
    車號計程車司機仍前往上揭追緝搶嫌方向密切注意其行蹤，在發現己○○等二人
    時，即以其所駕駛之計程車慢速衝撞，致己○○等二人所騎用機車上置放之安全
    帽掉落，經警採取該頂安全帽上之指紋送鑑後，比對與己○○之指紋特徵相符，
    始查獲上情。黃俊宏等人得手後，將搶得之行動電話變賣，並與現金一同朋分花
    用，其餘物品則棄置於高雄市苓雅區○○○路中國石油股份有限公司附近。嗣己○○等人猶承前犯意，於八十九年一月十三日十四時十分許，在高雄市○○區○○路附近，循前述方式，搶取戊○○所有之皮包一只（內有現金七千元、行動電
    話一支、保險單及支票共二張、提款卡四張、信用卡一張、存摺一本、身分證、
    駕駛執照、行車執照及健保卡各一枚等物），己○○等人得手後，亦將行動電話
    變賣並與現金一起朋分花用，其餘物品則遭棄置。
二、案經高雄市政府警察局苓雅分局、楠梓分局分別移請臺灣高雄地方法院檢察署檢
    察官偵查起訴。
    理  由
一、訊據被告己○○雖於警訊時坦承確有搶奪被害人戊○○之皮包一情不諱，惟於本
    院審理中則矢口否認有右揭犯行，辯稱：伊在警訊中是因被刑求，才會為對自己
    不利之陳述，伊當時人都在屏東工作，並不在高雄，故並無搶奪被害人丙○○及
    戊○○之行為云云。惟查：
（一）被告辯陳受刑求之語，經質諸被告則陳：伊當時並無驗傷之語，故已難就其單
      方陳述，認其刑求抗辯為可採。準此再訊之證人即製作被告偵訊筆錄之員警甲○○到庭結證稱：本案是其攔查被告後，被告主動配合製作訊問筆錄，其並未
      刑求，偵訊過程是根據被告自己自由意思陳述所記載，被告共自白五件，但其
      僅查到一件，另有四件並未查到被害人，並無相關資料等語（見本院九十年二
      月二十一日訊問筆錄），故證人甲○○之證述情節，即與被告抗辯有別。再佐
      之被告於八十九年二月十二日凌晨三時偵訊中所陳：伊都是與一名年約十九歲
      綽號「俊宏」之男子，由伊騎機車，搭載「俊宏」之男子行搶‧‧‧‧‧‧，
      第二次在高雄市○○區○○路搶奪一婦女皮包，內有五、六千元、行動電話、
      提款卡及身分證等證件‧‧‧‧‧‧之詞，惟被告於該自白後，被害人戊○○
      始於同年二月十五日十二時，向警方陳述其被搶之經過，此觀諸被害人戊○○
      警訊筆錄訊問時間之記載至明，顯見被告於自白上開情詞前，警方並未獲得任
      何被告行搶及被害人指訴之線索，值此情形，如未透過被告自白，偵查機關將
      何以得悉此犯罪事實；再果若被告抗辯屬實，則何以警訊中其所自白另外四件
      均無法查得被害人及相關證據，僅單循其自白查獲被害人戊○○受害之事實，
      更遑論被告所抗辯之詞，皆未舉證以實其說，且證人與被告素無仇恨，並無怨
      隙，豈有設詞攀誣之理，故被告此番辯詞，核與事證未符，不足採信。
（二）至於被害人丙○○被害過程，業據其於警偵訊及本院審理中證述詳明，而其取
      得安全帽之情節，雖取得扣案安全帽之計程車司機已無可考據，惟參諸丙○○
      於本院審理中結證所述：搶伊的人未帶安全帽，當天伊與妹妹被搶後都跌倒受
      傷，之後看到一部計程車就趕快攔下原本是想去警局報案，後計程車司機有在
      新光路快到成功路口時，遠遠看到搶嫌的車子，但沒有看到面貌，便很熱心載
      伊去追搶嫌，那時搶嫌是走新光路至成功路左轉，伊見搶嫌轉彎後，就請計程
      車司機不用追了，當時也沒有記計程車的車號，後來在警訊時計程車司機有跟
      伊講安全帽取得之過程，係伊付完車資後至警局報案，該名計程車司機不甘心
      ，仍前往追緝之方向，看見歹徒二人後，便以計程車慢速衝撞，結果歹徒放在
      機車踏板上之安全帽掉落在路上，該司機搶回派出所後，要求採指紋送比對等
      語（詳見八十八年十一月二十五日警訊筆錄、本院八十九年五月十七日及九十
      年二月十六日訊問筆錄），是據被害人丙○○之證詞，可知不知名之計程車司
      機於搭載丙○○時，確實目睹行搶後逃逸之搶嫌，且知悉搶嫌之逃逸路線及丙○○報案之警察機關，雖本院並無從傳訊其到庭陳述取得之過程，但就其於深
      夜人車稀少之際，以機動性較高之自用小客車，循搶嫌逃逸區域及曾尾隨之搶
      嫌特徵，進而發現嫌疑人，於客觀上非難以想像，故扣案之安全帽，應係搶奪
      被害人丙○○者所遺留之事實，應堪認定。
（三）警方自該頂安全帽上所採集之指紋，經送比對結果，與被告己○○之指紋特徵
      相符，此有內政部警政署刑事警察局以局紋字第一一一九號指紋鑑定書一份附
      卷可稽，對照當時被告甫於八十八年五月二十七日，因搶奪案件假釋出獄後，
      此有法務部在監在押資料表一份存卷可參，另徵諸被告警訊中自白所述：伊搶
      來的現金均與該名綽號「俊宏」之男子平分，而皮包、金融卡、信用卡等證件
      ，沿途找人煙比較稀少處丟棄，搶奪之行動電話都賣給高雄市○○○路鼓山通
      訊行負責人丁○○等語，旁徵被害人丙○○證陳：歹徒將伊皮包丟棄在高雄市
      ○○○路中國石油公司管理處附近，其中被搶之現金六百元左右及行動電話、
      身分證等證件被歹徒拿走了，僅存大型皮包、小皮包及信用卡三張未拿走等語
      觀之，足證被告搶奪皮包之意，在取得現金及行動電話，並將行動電話變賣求
      現，此外對照上開被告所述搶得皮包後，沿途將皮包、金融卡及信用卡找人煙
      比較稀少之處丟棄一情，及被害人丙○○尋獲皮包被棄置處、搶案發生地高雄
      市○○路及中華路口等關係位置比較，均甚為相近，顯見被告指紋出現於安全
      帽上，在搶案發生地之鄰近區域被人拾獲，要非基於偶然之巧合，再佐之證人
      丁○○於偵查中所述：被告拿手機來，伊覺得有問題才未估等語（詳見八十九
      年度偵字第六二六五號偵查卷第十四頁），益足證被告確有於事實欄所述時地
      ，搶奪被害人丙○○皮包之事實，要無疑義。
（四）被告之刑求抗辯既不足採，且其自白核與被害人戊○○證述被搶之時間、地點
      、遭搶財物損失，搶嫌如何分工及指認等情節相符，故被告上開辯詞，要係臨
      訟卸責之語，核與事證未符，委無足採，故本案事證已臻明確，被告犯行堪予
      認定。
二、核被告己○○所為，係犯刑法第三百二十五條第一項之搶奪罪。被告與該名綽號
    「俊宏」之男子，就上開犯行，有犯意聯絡及行為分擔，皆為共同正犯。被告及
    綽號「俊宏」所犯上開犯行，時間緊接，罪名相同，顯係基於概括之犯意為之，
    為連續犯，應依刑法第五十六條之規定論以一罪，並加重其刑。被告前曾於八十
    三年十一月間因竊盜案件，經本院判處有期徒刑四月，於八十四年六月十四日執
    行完畢，此有臺灣高雄地方法院檢察署刑案資料查註紀錄表一份附卷足按，其於
    有期徒刑之執行完畢後，五年內再犯本件最重本刑為有期徒刑以上之刑之罪，為
    累犯，應依刑法第四十七條之規定，遞加重其刑。爰審酌被告先前即有竊盜犯行
    經法院判處徒刑，嗣更於八十七年二月間因搶奪案件，經本院判處有期徒刑三年
    ，甫於八十八年五月二十七日假釋出獄，此觀諸前開刑案資料查註紀錄表至明，
    可見渠品行非端，且俱未能因二次刑之執行，而收教化矯治之效，正值青年時期
    ，不圖上進，苟乏金錢花用，竟以搶奪犯行，遂行所需，甚或與被害人拉扯致他
    人受傷，亦在所不惜，而下手搶奪之對象咸為體力及抗拒能力居於弱勢之婦女，
    對被害人遭致身心之震懾，難以筆墨盡述，對社會所造成之危害及其犯罪之公然
    性，使人人自危，且於犯罪後猶飾詞圖卸，冀免刑責，顯見其仍未有反省檢討之
    意，犯罪後態度不佳等一切情狀，量處如主文所示之刑，且依其犯罪之性質，認
    有褫奪公權之必要，爰並依刑法第三十七條第二項，併宣告褫奪公權三年，藉資
    懲儆。至於扣案之安全帽，並非供被告犯罪所用之物，業如前述；再扣案之行動
    電話三支，亦無法證明係被告所有，且本院復查無其他積極證據，足資證明該物
    係被告犯罪所得之物，爰未併予宣告沒收，附此敘明。
據上論斷，應依刑事訴訟法第二百九十九條第一項前段，刑法第二十八條、第五十六
條、第三百二十五條第一項、第四十七條、第三十七條第二項，判決如主文。
中      華      民      國       九十       年      五      月   十一   日
                                 臺灣高雄地方刑事第二庭
                                       法  官    李代昌
右正本證明與原本無異。
如不服本判決，應於判決送達後十日內，向本院提出上訴狀。
                                       書記官    吳月華
中      華      民      國       九十       年      五      月   十四   日
附錄本判決論罪科刑適用法條
意圖為自己或第三人不法之所有，而搶奪他人之動產者，處六月以上五年以下有期徒
刑。
因而致人於死者，處無期徒刑或七年以上有期徒刑，致重傷者，處三年以上十年以下
有期徒刑。
第一項之未遂犯罰之。


司法院資訊處製作；財團法人民間司法改革基金會備份。
